【裁判字號】    92,訴,154
【裁判日期】    920807
【裁判案由】    違反槍砲彈藥刀械管制條例
【裁判全文】
臺灣臺東地方法院刑事判決                          九十二年度訴字第一五四號
    公  訴  人  臺灣台東地方法院檢察署檢察官
    被      告  甲○○
    選任辯護人  邱聰安律師
右列被告因違反槍砲彈藥刀械管制條例案件，經檢察官提起公訴（九十二年度偵字第
一三六七號），本院判決如左：
    主  文
甲○○未經許可，製造可發射子彈具有殺傷力之槍枝，未遂，處有期徒刑貳年陸月；
併科罰金新臺幣伍萬元，罰金如易服勞役，以新臺幣玖佰元即銀元參佰元折算壹日。
扣案之槍托護木壹支、短鐵管肆支、短銅管貳支、彈簧壹個、砂輪機壹台、鑿子支
、鐵鎚壹支、電鑽貳台、斧頭壹支、長鐵管壹支沒收。
    事  實
一、甲○○基於製造可發射子彈具有殺力之槍枝之犯意，於民國（下同）九十一年十
    一月間，未經許可，在臺東縣鹿野鄉○○村○鄰○○路一一五巷十之一號住處，
    以木頭為槍托，鐵管為槍管，電鑽用於鑽洞，砂輪用於研磨，鑿子、斧頭及鐵鎚
    則用來雕刻槍柄等方式，著手製作可發射子彈之槍枝，擬供打山豬使用，然於九
    十二年一月十七日上午九時三十分許，在臺東縣關山鎮○○里○○路之農田旁，
    其正以鑿子修整槍托尚未組裝完成之際，即為警當場查獲，因而製造未遂，並扣
    得槍托護木一支、短鐵管四支、短銅管二支、彈簧一個、砂輪機一台、鑿子三支
    、鐵鎚一支、電鑽二台、斧頭一支、長鐵管一支等物，始知上情。
二、案經臺東縣警察局關山分局報請臺灣臺東地方法院檢察署檢察官偵查起訴。
    理  由
一、訊據被告甲○○固不否認有於右揭時、地製造槍枝之事實，惟矢口否認有何違反
    槍砲彈藥刀械管制條例之犯行，辯稱：我是九十一年十一月在我住處做，我不是
    要作來打獵用的，只是好奇做來裝飾用的，我不會做槍。及辯護人為被告辯護稱
    ：被告係因好奇想自己做看看能否成功，並沒有接受他人指導，且以務農為業，
    僅國小畢業，被告應無製造具有殺傷力之槍砲之能力，若有所犯，應屬不能犯云
    云，惟查：
（一）右揭事實，業據被告於警詢時供承：電鑽是用於木質槍炳鑽洞用，砂輪機是用
      於研磨木質槍柄，鑿子、斧頭及鐵鎚是用來雕刻槍柄，鐵管是用來製作槍管，
      我是因好奇想自己做看看能否成功，如能製作完成我想到山上打山豬等語，及
      於偵查中供陳：我只是想說，如果可做成，想到山上打山豬等語明確，足認被
      告製作槍枝之目的確係擬於製作完成後，用以打山豬等情無訛。雖被告於本院
      審理時翻異前供改稱：我是要做裝飾用的，裝電燈用，我不會做槍枝，我當時
      早上就被帶到派出所，直到晚上才送到檢察署，我怕不能回家，就隨便講講是
      要打山豬云云，然觀其於偵查中檢察官訊問時尚自承警詢時所言係屬實在，而
      偵查中所言又與警詢時大致相符，若非確有其事，何以二次均供承倘若槍枝製
      作完成，想用以打山豬等語？顯見其於警詢及偵查中所言堪信為真實，是上開
      所辯，顯為卸責之詞，不足採信。
（二）按刑法上之未遂犯，係謂已著手於犯罪行為之實行而未遂者而言；所稱著手，
      指行為人對於犯罪構成事實主觀有此認識，客觀上並有開始實行此一構成事實
      之表徵（行為）者，始稱相當。又製造槍砲彈藥刀械管制條例所稱之槍枝，應
      以能發射金屬或子彈，具有殺傷力者，始足當之，此觀者該條例第四條第一款
      之規定即明。是行為人基於製造具有殺傷力手槍之意思，著手於犯罪行為之實
      施（即著手製造手槍），若其結果未達具有殺傷力者，應屬未遂。若其並無發
      生結果之可能，即其行為實質上因無從製成手槍並無危險性，致構成要件無實
      現之可能，則屬不能未遂。最高法院七十四年度台上字第二五七０號、八十二
      年度台上字第二一一九號判決可參。故該條例所稱之製造槍枝，其著手之前提
      係行為人主觀上有著手製造成具有殺傷力槍枝之認識，客觀上開始實行此一構
      成要件之行為而言，至於製造後是否具有殺傷力，則屬既、未遂認定之標準。
（三）被告既因好奇而著手製作槍枝，且擬於成功後用以打山豬乙節，已如前述，則
      其既擬用以打山豬，顯見主觀上必有製作具有殺傷力槍枝之認識，參以就被告
      被查獲後扣案之物品觀之，包含業已成形之槍托、鐵管、砂輪機、鑿子、電鑽
      等物，有上開物品扣案可資佐證，被告既尚知以上開材料、工具製作槍枝，顯
      見其對於槍枝之結構並非亳無所悉，自非絕無能力製作槍枝之人，亦非無從製
      成槍枝，是其辯稱係屬不能犯，委不足採。此外，並有內政部警政署刑事警察
      局槍彈鑑定書一份、現場照片八幀在卷可稽，復有槍托護木一支、短鐵管四支
      、短銅管二支、彈簧一個、砂輪機一台、鑿子三支、鐵鎚一支、電鑽二台、斧
      頭一支、長鐵管一支等物扣案可資佐證，其前開所辯，顯係卸責之詞，不足採
      信。本件事證已臻明確，被告犯行已堪認定。
二、核被告甲○○所為，未經許可，製造可發射子彈之槍枝，然尚未完成即為警查獲
    致未遂，係犯槍砲彈藥刀械管制條例第十一條第五項、第一項之未經許可製造其
    他可發射金屬或子彈具有殺傷力之槍枝未遂罪。被告已著手於未經許可製造其他
    可發射金屬或子彈具有殺傷力之槍枝行為之實行而不遂，為未遂犯，依刑法第二
    十六條之規定按既遂犯之刑度減輕之。爰審酌被告係因一時失慮而罹重典，且其
    製作槍枝之目的並非用以犯罪及危害治安，所生危害尚微、犯罪後態度等一切情
    狀，量處如主文所示之刑，並就併科罰金部分，諭知易服勞役之折算標準，以資
    懲儆。扣案之槍托護木一支、短鐵管四支、短銅管二支、彈簧一個、砂輪機一台
    、鑿子三支、鐵鎚一支、電鑽二台、斧頭一支、長鐵管一支係供犯罪所用之物，
    且為被告所有，業經被告供明在卷可按，爰依刑法第三十八條第一項第二款併予
    宣告沒收。
據上論斷，應依刑事訴訟法第二百九十九條第一項前段，槍砲彈藥刀械管制條例第十
一條第五項、第一項，刑法第十一條前段、第四十二條第二項、第三十八條第一項第
二款，罰金罰鍰提高標準條例第二條，現行法所定貨幣單位折算新臺幣條例第二條，
判決如主文。
本案經檢察官魏宏安到庭執行職務。
中      華      民      國      九十二    年      八      月     七     日
                                        臺灣臺東地方法院刑事庭
                                            審判長法  官  蔡勝雄
                                                  法  官  陳筱蓉
                                                  法  官  蔡世芳
右正本證明與原本無異。
如不服本判決，應於判決送達後十日內，向本院提出上訴狀（須附繕本）。
「切勿逕送上級法院」
                                                  書記官  陳美鄉
中      華      民      國      九十二    年      八      月     十一   日
附記：
槍砲彈藥刀械管制條例第十一條第五項、第一項：
未經許可，製造、販賣或運輸第四條第一項第一款所稱其他可發射金屬或子彈具有殺
傷力之各式槍砲者，處五年以上有期徒刑，併科新臺幣一千萬元以下罰金。
第一項至第三項之未遂犯罰之。


司法院資訊處製作；財團法人民間司法改革基金會備份。
